臺灣高等法院臺南分院刑事判決　　　 96年度交上訴字第925號
上　訴　人
即　被　告　丙○○
上　訴　人
即　被　告　乙○○
上列上訴人因過失致死等案件，不服臺灣臺南地方法院95年度交
訴字第170號中華民國96年5月2日第一審判決（起訴案號：臺灣
臺南地方法院檢察署95年度偵字第10434號），提起上訴，本院
判決如下：
    主  文
原判決撤銷。
丙○○從事業務之人，因業務上之過失致人於死，處有期徒刑拾
月，減為有期徒刑伍月，如易科罰金，以銀元參佰元即新台幣玖
佰元折算壹日。
乙○○因過失致人於死，處有期徒刑陸月，如易科罰金，以銀元
參佰元即新台幣玖佰元折算壹日，減為有期徒刑參月，如易科罰
金，以銀元參佰元即新台幣玖佰元折算壹日。
    事  實
一、丙○○係大榮貨運股份有限公司（下稱大榮貨運公司）之司
    機，為從事駕駛業務之人，其於民國九十五年一月十四日晚
    上八時四十五分許，駕駛車牌號碼ＨＳ－九三九號營業用曳
    引車及ＮＣ－Ｋ一號後拖車，沿臺南縣永康市○○路由東往
    西方向行駛，行經該路段一０七二號前，適有乙○○騎乘車
    牌號碼ＬＺＳ－四六０號重機車，後載黃敏鳳，沿中華路在
    前（原判決誤為在後）同向行駛，丙○○、乙○○係駕駛人
    ，於汽車行駛時應注意兩車併行之間隔，並隨時採取必要之
    安全措施，而依當時之天候晴、夜間有照明、柏油路面乾燥
    、無缺陷、亦無障礙物，並無不能注意之情事，詎丙○○、
    乙○○均疏於注意保持安全間隔距離，致丙○○煞避不及，
    其所駕駛後拖車右前車輪因而擦撞乙○○所騎乘機車之左把
    手，乙○○、黃敏鳳因此人車倒地，乙○○受有左髖、左足
    踝擦傷之傷害（此過失傷害部分原審另行審結），黃敏鳳則
    受有腹內出血、左腹股溝撕裂傷等傷害，嗣黃敏鳳經送醫急
    救後，仍因出血性休克而傷重不治死亡。又丙○○、乙○○
    分別於肇事後犯罪未經發覺前，向至現場處理車禍及到醫院
    尚不知肇事者之臺南縣警察局永康分局交通事故處理小組警
    員曾進吉，主動表示其為肇事車輛之駕駛者而自首犯行，並
    接受裁判。
二、案經甲○○即周敦瑞（黃敏鳳之配偶）告訴及臺灣臺南地方
    法院檢察署檢察官相驗後自動偵查起訴。
    理  由
一、上揭事實業據被告丙○○、乙○○於警詢、偵查及原審及本
    院審理時供承不諱，被告丙○○於本院稱：「乙○○的筆錄
    有說發現我母車要超越她，…，她沒有注意後面的車子。」
    （見本院審理筆錄卷第5頁），被告乙○○於警詢稱：「我
    有看見對方從我左後方駛來，距離不到一公尺。」（見警卷
    第7頁），被告丙○○於本院準備程序亦承認他是超越乙○
    ○的機車（見本院準備程序筆錄第2頁），可見事故當時，
    被告乙○○的機車在前，被告丙○○係超車時與被告乙○○
    同未保持安全距離而肇事，被告丙○○上訴理由狀所稱他車
    在前，乙○○的機車在後，應屬錯誤。此外有告訴人甲○○
    之指訴可憑，復有道路交通事故現場圖、道路交通事故調查
    報告表〈一〉〈二〉及事故現場相片等附卷足資佐證；又被
    害人黃敏鳳因本件道路交通事故受有腹內出血、左腹股溝撕
    裂傷而死亡之事實，有財團法人奇美醫院診斷證明書二紙附
    卷可佐，且經台灣台南地方法院檢察署檢察官督同檢驗員相
    驗明確，並製有相驗筆錄、相驗屍體證明書、驗斷書及勘驗
    筆錄各一份在卷為憑。另按汽車行駛時，駕駛人應注意兩車
    併行之間隔，並隨時採取必要之安全措施，道路交通安全規
    則第九十四條第三項定有明文，此係汽車駕駛人應盡之注意
    義務，且依卷附道路交通事故調查報告表所示，本件道路交
    通事故發生時天候晴、夜間有照明、道路為直路、路面係柏
    油鋪裝、乾燥無缺陷、無障礙物、視距良好，足見依當時情
    形，應無不能注意之情事，彼時被告二人苟能盡其注意兩車
    併行之間隔，亦不致造成被害人死亡之結果，惟被告二人竟
    未為上揭之注意而肇事。另本件送台灣省台南區車輛行車事
    故鑑定委員會及台灣省車輛行車事故覆議鑑定委員會鑑定，
    鑑定意見與前揭論證結果並無齟齬，有各該鑑定意見書及函
    文在卷可稽（見相驗卷第七十三、八十一頁），自可供原審
    參考。故被告二人於本件道路交通事故，致被害人死亡，渠
    顯有應注意能注意而不注意之過失責任，且被告二人肇事與
    被害人之死亡、受傷結果間，復具有相當因果關係。被告二
    人自白核與事實相符，事證明確，渠犯行應足認定。
二、被告二人行為後，刑法業於九十四年一月七日修正公布，並
    於九十五年七月一日施行，刑法第四十一條第一項前段易科
    罰金之規定業已修正變更，新法規定：「犯最重本刑為五年
    以下有期徒刑以下之刑之罪，而受六個月以下有期徒刑或拘
    役之宣告者，得以新臺幣一千元、二千元或三千元折算一日
    ，易科罰金。」但依據舊法及修正前罰金罰鍰提高標準條例
    第二條前段規定，被告行為時易科罰金折算標準，應以銀元
    三百元折算一日，經折算為新臺幣後，應以新臺幣九百元折
    算一日，比較修正前後之易科罰金折算標準，當以修正前之
    規定，較有利於被告，應依刑法第二條第一項前段規定，適
    用修正前刑法第四十一條第一項前段規定。又修正前刑法第
    六十二條前段規定：「對於未發覺之罪自首而受裁判者，減
    輕其刑」，屬於必減之規定，較諸現行刑法第六十二條前段
    ：「對於未發覺之罪自首而受裁判者，得減輕其刑」之規定
    ，係由法院斟酌裁量是否對於自首之行為人予以減刑，自以
    修正前自首規定有利於被告，應依刑法第二條第一項本文規
    定，適用修正前刑法第六十二條前段之規定（最高法院九十
    五年第八次刑事庭會議決議參照）。
三、關於罰金刑貨幣單位由銀元修正為新臺幣之法律適用，因九
    十五年七月一日修正公布施行之刑法施行法第一條之一增訂
    「（第一項）中華民國九十四年一月七日刑法修正施行後，
    刑法分則編所定罰金之貨幣單位為新臺幣。（第二項）九十
    四年一月七日刑法修正時，刑法分則編未修正之條文定有罰
    金者，自九十四年一月七日刑法修正施行後，就其所定數額
    提高為三十倍。但七十二年六月二十六日至九十四年一月七
    日新增或修正之條文，就其所定數額提高為三倍」，經查，
    刑法【第三百二十條第一項及刑法第三百零六條第一項】自
    七十二年六月二十六日（即罰金罰鍰提高標準條例修正公布
    日）迄今未修正，其罰金之法定刑為「五百元」、「三百元
    」（貨幣單位均為「銀元」），再依罰金罰鍰提高標準條例
    第一條前段規定罰金刑提高十倍為「銀元五千元」、「銀元
    三千元」，依現行法規所定貨幣單位折算新台幣條例規定折
    算為「新臺幣一萬五千元」、「新臺幣九千元」；又於刑法
    施行法第一條之一施行日（即九十五年七月一日）後，刑法
    所定罰金之貨幣單位改為「新臺幣」，就其所定數額高三十
    倍，亦為「新臺幣一萬五千元」、「新臺幣九千元」，是刑
    法施行法第一條之一施行後，罰金刑貨幣單位雖有「新臺幣
    」之更異，惟適用結果之罰金額度則無二致，就罰金法定刑
    提高之「刑罰權規範內容」並無利或不利變更，自不生新舊
    法之比較問題，惟應適用具特別法性質之刑法施行法第一條
    之一規定。
四、核被告丙○○所為，係犯刑法第二百七十六條第二項之業務
    過失致人於死罪；被告乙○○所為，係犯刑法第二百七十六
    條第一項之過失致人於死罪。再被告二人於肇事後於警方尚
    不知何人犯罪前，即主動向前往處理之員警曾進吉坦承上揭
    之犯行，並接受裁判等情，有臺南縣警察局永康分局道路交
    通事故肇事人自首情形紀錄表二紙在卷可稽（見相驗卷第三
    十五頁），被告二人符合修正前刑法第六十二條前段規定之
    自首要件，依法應減輕其刑。
五、被告等犯罪在96年4月24日以前，合於中華民國96年罪犯減
    刑條例減刑條件，均依法減其宣告刑二分之一。
六、原審予以論罪科刑，固非無見，惟查：(一)事故當時，被告乙
    ○○的機車在前，被告丙○○係超車時與被告乙○○同未保
    持安全距離而肇事，原判決認被告乙○○的機車係同向在後
    ，尚有未合。(二)原判決未及減刑。被告上訴，指責量刑過重
    ，雖非有理，惟原判決既有如上瑕疵，應由本院將原判決撤
    銷改判，爰審酌本件交通事故係因被告二人過失所致，渠等
    一時疏忽大意釀禍致人於死，除被害者之慘痛外，與其至親
    天人永隔誠屬至悲、被告乙○○係因被害人之邀約一起欲前
    往逛夜市，乃以其上揭機車搭載被害人，為被害人之使用人
    ，另被告丙○○肇事後曾尋求與被害人家屬達成民事和解，
    惟因賠償金額差距過大而協議不成及被告二人犯罪後均坦承
    犯行顯有悔悟等一切情狀，分別量處如主文所示之刑，並予
    減刑及諭知易科罰金之折算標準。
據上論結，應依刑事訴訟法第369條第1項前段、第364條、第299
條第1項前段、刑法第2條第1項前段、第276條、修正前刑法第41
條第1項前段、第62條前段，刑法施行法第1條之1，中華民國96
年罪犯減刑條例第2條第1項第3款、第7條第2項、第9條、第10條
第2項，判決如主文。
本案經檢察官趙中岳到庭執行職務。
中　　華　　民　　國　　96　　年　　10　　月　　30　　日
                  刑事第五庭    審判長法　官  楊明章
                                      法　官  顏基典
                                      法　官  楊子莊
以上正本證明與原本無異。
丙○○部分，如不服本判決，應於收受本判決後十日內向本院提
出上訴書狀。其未敘述上訴理由者並得於提起上訴後十日內向本
院補提理由書狀（均須按他造當事人之人數附繕本）「切勿逕送
上級法院」。
乙○○部分不得上訴。
　　　　　　　　　　　　　　　　　　　書記官  王全龍
中　　華　　民　　國　　96　　年　　10　　月　　30　　日
附錄本件論罪科刑依據之法條：
中華民國刑法第276條（過失致死罪）
因過失致人於死者，處 2 年以下有期徒刑、拘役或 2 千元以下
罰金。
從事業務之人，因業務上之過失犯前項之罪者，處 5 年以下有期
徒刑或拘役，得併科 3 千元以下罰金。
